# 请教会计处理的原则问题

提问人：sunnybella 时间：2021-12-02 11:35:03
请教陈版主：
背景：B公司是A公司的控股子公司，B公司管理层大部分是A公司派驻，并在实质上达到控制。
20X0年，A公司高管在管理层会议上明确要与B公司进行一项关联交易（可以先假设这项交易是计息的资金拆借），但由于形式上的疏忽，没有正式签署协议，只是口头确定了事项，并后续通过邮件通知到了B公司。
20X1年，B公司管理层遵循A公司指令，实际完成了此项交易。
咨询两种情况的会计处理：
1.假如此项交易合法合规，只是当时形式的疏忽，没有签订书面依据，在已知上述事实的情况下，20X0年会计处理，是否应该根据实质重于形式的原则，基于事实记录这项交易？
再假如A公司20X1年改变了主意，不想做这个交易了，并把资金退回还原到交易前的状态。那么会计处理上是应该先记录这项交易，再记录改变主意的事实，还是可以基于20X0年的时候没有书面依据，一开始就当这件事没有发生过去处理？
2.假如这项交易有法律上的瑕疵，第二年A公司改变主意是处于合法合规的考虑，那么上述问题是否有变化？是否还是应该按照所有交易实质去处理，而无需考虑法律上的问题？

回答人：chenyiwei
1 、这类问题的关键是如何获取充分、适当的证据以证实该交易或事项在当初是否正式发生（不论是否合规）。如果虽然没有正式书面协议，不符合关联交易的决策程序要求，但该交易的发生是真实的，则应依据相关已获取的证据所反映的该项交易的经济实质，对其进行恰当的会计处理。
如果 2020 年内的证据表明该交易是真实的，后来由于意图改变而不再进行该交易，则会计处理上是应该先记录这项交易，再记录改变主意的事实，而不能视同该交易自始未发生。
2 、会计处理所关注的是交易或事项是否真实发生，以及其对财务状况、经营成果和现金流量的影响。法律上的合规性问题本身不能成为不进行会计处理的理由，但应当关注违法违规可能造成的后果的财务影响。